【裁判字號】    98,聲,2664
【裁判日期】    980623
【裁判案由】    聲明異議
【裁判全文】
臺灣板橋地方法院刑事裁定              98年度聲字第2664號
聲  明  人  林秀滿
（即受刑人之配偶）
受  刑  人  甲○○
上列聲明人因受刑人違反商業會計法等案件，不服臺灣板橋地方
法院檢察署檢察官之執行指揮命令（98年度執更字第1350號）聲
明異議，本院裁定如下：
    主  文
異議之聲明駁回。
    理  由
一、聲明異議意旨略以：受刑人甲○○前因違反商業會計法等案
    件，經本院以96年度訴字第247 號刑事判決，就違反商業會
    計法部分宣告有期徒刑4 月，另就違反稅捐稽徵法部分宣告
    有期徒刑3 月確定在案。上開判決嗣經本院以98年度聲字第
    1058號刑事裁定定應執行有期徒刑6 月，如易科罰金，以銀
    元3 百元折算1 日。受刑人甲○○日前接獲臺灣板橋地方法
    院檢察署執行傳票，於6 月3 日前往該署執行科執行應受刑
    罰，並聲請准予易科罰金。惟執行檢察官竟以本案虛偽進項
    憑證淨額太額為由，不准受刑人易科罰金之聲請，旋即解往
    土城看守所服刑。本件受刑人之前未有前科紀錄，而檢察官
    不准甲○○易科罰金之聲請之事由，屬刑法第57條規定，乃
    法院為科刑判決時所為科刑輕重之審酌標準，而非檢察官是
    否准予易科罰金之事由。本件受刑人所犯前揭案件，業經本
    院前開判決審酌各項情節後分別量處有期徒刑4 月、3 月，
    應執行有期徒刑6 月，併為易科罰金折算標準之諭知，至於
    易科罰金之准否，應依刑法41條第1 項但書規定，應符合「
    確因不執行所宣告之刑，難收矯正之效或難以維持法秩序者
    」之法律要件，而本件並無不執行所宣告之刑，難收矯正之
    效或難以維持法秩序之情形，檢察官以虛偽進項憑證淨額太
    高為不准易科罰金之理由，其執行指揮之裁量，顯屬不當。
    又受刑人甲○○目前為十美企業股份有限公司清算人，該公
    司現正進行清算程序中，急需甲○○負責造具相關財產清冊
    ，並召集股東會提請承認，此有本院函文可稽。此外，受刑
    人目前患有脊椎第四節骨刺之症狀，並有血尿、攝護腺癌之
    疑似症狀，需接受門診追治療，此有診斷證明書可證。為
    此，請求撤銷臺灣板橋地方法院檢察署檢察官就98年度執更
    字第1350號執行案件所為不准受刑人甲○○易科罰金執行之
    指揮，並賜准予易科罰金，以維受刑人合法權益等語。
二、按受刑人或其法定代理人或配偶以檢察官執行之指揮為不當
    者，得向諭知該裁判之法院聲明異議，刑事訴訟法第484 條
    定有明文。次按刑法第41條第1 項規定：「犯最重本刑為 5
    年以下有期徒刑以下之刑之罪，而受6 個月以下有期徒刑或
    拘役之宣告者，得以新臺幣1 千元、2 千元或3 千元折算1
    日，易科罰金。但確因不執行所宣告之刑，難收矯正之效，
    或難以維持法秩序者，不在此限。」準此，有期徒刑或拘役
    得易科罰金之案件，法院所諭知者，僅係如易科罰金之折算
    標準而已，至於是否准予易科罰金，係賦予執行檢察官視個
    案具體情形，依前開法律規定得予裁量之權能，亦即執行檢
    察官得考量受刑人如不接受有期徒刑或拘役之執行，是否難
    收矯正之效，或難以維持法秩序，以作為其裁量是否准予易
    科罰金之憑據，非謂確定判決有易科罰金之諭知，執行檢察
    官即一概須准許易科罰金。
三、經查：
（一）本件受刑人因違反商業會計法等案件，於97年4 月22日，
      經本院以96年度訴字第247 號刑事判決分別判處有期徒刑
      8 月，減為有期徒刑4 月；及有期徒刑6 月，減為有期徒
      刑3 月，復經本院以98年度聲字第1058號裁定應執行有期
      徒刑6 月，如易科罰金以銀行3 百元折算1 日確定在案。
      嗣受刑人於98年6 月3 日，經臺灣板橋地方法院檢察署檢
      察官通知到案執行時，聲請易科罰金，惟經檢察官以「本
      件受刑人為股票上櫃公司實際負責人，而與虛開發票集團
      間有共同犯意，為美化上櫃公司財務，藉以招攬大眾投資
      ，而共同填製不實統一發票達3802萬元，並取得不實統一
      發票逃漏稅損，使一般投資人無法了解十美公司實際財務
      」之事由，當庭以命令駁回其易科罰金之聲請，同日發監
      執行等情，業據本院調取臺灣板橋地方法院檢察署98年度
      執更字第1350號執行卷宗核閱屬實，核先敘明。
（二）本件受刑人甲○○身為股票上櫃公司「十美企業股份有限
      公司」董事長兼總經理，竟因營業虧損，而與公司財務顧
      問黃錦琪，及虛開發票集團之饒玉麟，共同基於填製不實
      會計憑證、記入帳冊及幫助他人逃漏稅捐之概括犯意聯絡
      ；及以不正當方法為十美公司逃漏稅捐之犯意，非但幫助
      深思國際貿易有限公司逃漏稅捐新臺幣（下同）14萬8 千
      元，更透過黃錦琪、饒玉麟取得不實之會計憑證，藉此為
      自己公司逃漏稅額高達118 萬3436元，嚴重影響國家稅捐
      機關稅捐之徵收，且對國家社會秩序亦造成重大之侵害。
      故執行檢察官以上開事由認為倘不發監執行所宣告之刑，
      難以收矯正之效，亦難以維持法秩序，而於98年6 月3日
      駁回受刑人易科罰金之聲請，並將受刑人送監執行，於法
      自無不合。
（三）至聲明異議意旨雖猶執上開情事，請求撤銷檢察官不准易
      科罰金執行指揮之處分，同時並准予易科罰金云云。惟本
      案判決縱經本院以98年度聲字第1058號刑事裁定諭知易科
      罰金之折算標準，然此與檢察官於執行時是否准許如易科
      罰金係屬二事，已如前述，非謂確定判決有易科罰金之諭
      知，執行檢察官即不問具體犯罪情事一概准許易科罰金。
      況確定判決原係量處受刑人有期徒刑8 月（非屬得易科罰
      金之刑）、6 月，僅因受刑人之犯行符合中華民國九十六
      年罪犯減刑條例之規定而予減為有期徒刑4 月、3 月，嗣
      並經定應執行有期徒刑6 月，而依法諭知如易科罰金之折
      算標準。是其與非經減刑即屬得易科罰金之受刑人，就其
      惡性輕重及是否准予易科罰金之考量，亦有所不同。又異
      議人稱受刑人患有脊椎第四節骨刺之症狀，並有血尿、攝
      護腺癌之疑似症狀，需接受門診追治療等語，然受刑人
      該症狀是否構成入監執行之障礙，並非應否准予易科罰金
      之審酌標準；其另以受刑人乃十美企業股份有限公司之清
      算人，須辦理相關財產清冊、召集股東會提請承認為由認
      不宜入監云云，亦無礙於執行檢察官對是否「因不執行所
      宣告之刑，難收矯正之效，或難以維持法秩序」之認定，
      自不得執之而謂執行檢察官指揮將受刑人發監執行有何違
      法或不當。
（四）綜上所述，本件臺灣板橋地方法院檢察署檢察官未准予受
      刑人易科罰金之執行指揮並無違法或不當，本件聲明異議
      為無理由，應予駁回。
據上論斷，應依刑事訴訟法第486 條，裁定如主文。
中    華    民    國    98    年    6     月    23    日
                  刑事第十五庭  法  官  李君豪
以上正本證明與原本無異。
如不服裁定，應於收受送達後5 日內提出抗告狀。
                                書記官  金和國
中    華    民    國    98    年    6     月    24    日


司法院資訊處製作；財團法人民間司法改革基金會備份。
